【裁判字號】    98,訴,2046
【裁判日期】    981230
【裁判案由】    毒品危害防制條例
【裁判全文】
臺灣臺北地方法院刑事判決              98年度訴字第2046號
公  訴  人  臺灣臺北地方法院檢察署檢察官
被      告  甲○○
上列被告因違反毒品危害防制條例案件，經檢察官提起公訴（98
年度偵字第20084號），因被告於準備程序進行中就被訴事實為
有罪之陳述，且所犯非死刑、無期徒刑、最輕本刑為三年以上有
期徒刑之罪或高等法院管轄第一審案件，經告知簡式審判程序之
旨，並聽取檢察官、被告之意見後，經本院合議庭裁定由受命法
官獨任進行簡式審判程序審理，判決如下：
    主  文
甲○○轉讓第一級毒品，處有期徒刑柒月。
    事  實
一、甲○○明知海洛因係毒品危害防制條例第2條第2項第1款所
    規範之第一級毒品，依法不得持有、轉讓，竟基於無償轉讓
    第一級毒品海洛因之犯意，於民國97年10月下旬某日（起訴
    書誤載為98年3、4月間某日），在臺北市○○區○○路某不
    詳加油站內（起訴書誤載為臺北市○○區○○路187巷1弄26
    號3樓住處），將其所購得之第一級毒品海洛因無償提供與
    陳家寶施用（確實轉讓數量不詳，無證據證明達毒品危害防
    治條例第8條第6項所定應加重其刑之標準）。嗣於98年8月6
    日凌晨0時30分許，因陳家寶在臺北縣中和市○○路與安和
    路口為警盤查，查獲陳家寶所有並攜帶之注射針筒1支及海
    洛因殘渣袋3小包，而詢問其施用毒品來源，始經陳家寶供
    述，而查悉上情。
二、案經臺北縣政府警察局永和分局報請臺灣臺北地方法院檢察
    署檢察官偵查起訴，於準備程序中，被告就被訴事實為有罪
    之陳述，經本院合議庭裁定改用簡式審判程序。
    理  由
一、上揭事實，業據被告甲○○於偵查中、本院審理中坦承不諱
    （見偵查卷第32頁至第34頁、本院卷第30頁反面），核與證
    人陳家寶於警詢時之證述大致相符（見偵卷第7頁至第10頁
    ），並有證人陳家寶之自願受搜索同意書、搜索扣押筆錄1
    份、扣押物品目錄表1紙、搜索現場照片及扣押物品照片共3
    張附卷可稽（見偵卷第15至22頁），足徵被告前開出於任意
    性之自白與事實相符，堪以採信。本案事證明確，被告犯行
    堪以認定，應依法論科。
二、新舊法比較：
    按行為後法律有變更者，適用行為時之法律。但行為後之法
    律有利於行為人者，適用最有利於行為人之法律，刑法第2
    條第1項定有明文。又比較時應就罪刑有關之共犯、未遂犯
    、想像競合犯、牽連犯、連續犯、結合犯，以及累犯加重、
    自首減輕暨其他法定加減（如身分加減）與加減例等一切規
    定，綜其全部罪刑之結果而為比較（最高法院95年第8次刑
    事庭會議一、(四)之決議要旨參照）。查被告行為後，毒品
    危害防制條例業經總統於98年5月20日以華總一義字第09800
    125141號公布修正。按法規之制定與法規之修正，如有特定
    生效日之必要者，依中央法規標準法第14條或第20條第2項
    準用第14條之規定，應分別特定施行日期。法規制定或前次
    修正，基於特殊因素所特定之施行日期，並不適用於日後修
    正或再次修正之條文。法律之制定或修正，若未明定施行日
    期者，中央法規標準法雖未規定應自何時生效，然法律既經
    制定或修正並經總統公布，自應依一般原則，自公布日起算
    至第3日發生效力（中央法規標準法第13條參照）。而98年5
    月20日修正公布之毒品危害防制條例部分條文，並未特定其
    施行日期。雖該條例於制定時，於第36條規定：「本條例自
    公布後六個月施行」，然其立法理由謂：「一依修正草案第
    二條第三項規定，法務部需會同衛生署成立審議委員會每三
    個月定期檢討調整毒品之分級及品項，而本次新增第四級毒
    品，有需要在新法施行前先經該審議會檢討後再調整公布，
    爰預留六個月緩衝期，以利處理。二依本條例新修正之規定
    ，有必要再訂定相關子法及修正相關法規，以配合本條例之
    施行，故亦有需要預留適當緩衝期，以利訂頒相關子法及相
    關法規之配合修正」，足徵前開條例第36條之規定，顯係因
    應該次（指92年7月9日）修正之需，始預留適當之緩衝期，
    益徵98年5月20日修正公布之毒品危害防制條例（下稱修正
    後條例）應依一般原則，自公布日起算至第3日發生效力，
    是本次修正公布之毒品危害防制條例應認已於98年5月22日
    起施行，茲就比較情形分述如下：
  (一)毒品危害防制條例第8條第1項有關轉讓第一級毒品之處罰規
    定，並未修正，自無庸為新舊法之比較。
  (二)毒品危害防制條例第17條有關減輕其刑之規定，修正前毒品
    危害防制條例第17條規定「犯第四條第一項至第四項、第五
    條第一項至第四項前段、第六條第一項至第四項、第七條第
    一項至第四項、第八條第一項至第四項、第十條或第十一條
    第一項、第二項之罪，供出毒品來源，因而破獲者，得減輕
    其刑」，修正為「（第1項）犯第四條至第八條、第十條或
    第十一條之罪，供出毒品來源，因而查獲其他正犯或共犯者
    ，減輕或免除其刑。（第2項）犯第四條至第八條之罪於偵
    查及審判中均自白者，減輕其刑」，比較修正前、後之規定
    ，可知依修正前之規定，被告縱於偵查及審判中均自白，亦
    不得減輕其刑，然依修正後第17條第2項之規定，被告如於
    偵查及審判中均自白，即可減輕其刑，自以修正後毒品危害
    防制條第17 條之規定有利於被告。
  (三)綜合上述各條文修正前、後規定之比較，修正前之規定整體
    而論較不利於被告，揆諸前揭最高法院決議所揭示之罪刑綜
    合比較原則，依刑法第2條第1項但書之規定，自應整體適用
    裁判時即修正後毒品危害防制條例之規定處斷。
三、按海洛因係屬毒品危害防制條第2條第2項第1款所規範之第
    一級毒品，依法不得持有、轉讓，被告將第一級毒品海洛因
    無償提供與證人陳家寶施用，核其所為，係犯毒品危害防制
    條例第8條第1項之轉讓第一級毒品罪。其持有第一級毒品海
    洛因之低度行為，為其轉讓之高度行為所吸收，不另論罪。
    又本案並無證據證明被告本次轉讓海洛因之重量，已達於應
    依毒品危害防制條例第8條第6項及「轉讓毒品加重其刑之數
    量標準」規定應加重其刑之淨重5公克以上之標準，自無應
    依上開規定論罪處罰或加重其刑之情形，附此敘明。被告於
    偵查及本院審理中，就其將所購入之第一級毒品海洛因，無
    償提供與證人陳家寶施用1次之轉讓第一級毒品之事實，均
    自白不諱（見偵查卷第32頁至第34頁、本院卷第30頁反面）
    ，爰依修正後毒品危害防制條例第17條第2項之規定，減輕
    其刑。爰審酌毒品戕害人身，一經染毒，極易成癮，影響頗
    為深遠，如任其氾濫、擴散，影響社會治安，危害非淺，被
    告明知其害，仍將所購入之第一級毒品海洛因轉讓與他人施
    用，非但戕害個人之身心健康，且對社會治安亦造成潛在之
    危險，惟念其犯後能知所悔悟而坦承犯行，態度良好等一切
    情狀，爰量處如主文所示之刑，以示儆懲。
據上論斷，應依刑事訴訟法第273條之1第1項、第299條第1項前
段，98年5月20日修正公布之毒品危害防制條例第8條第1項、第
17條第2項，刑法第11條前段、第2條第1項但書，判決如主文。
本案經檢察官蒲心智到庭執行職務。
中    華    民    國    98    年    12    月    30     日
                  刑事第十庭  法  官  謝昀璉
上正本證明與原本無異。
如不服本判決應於收受送達後10日內向本院提出上訴書狀，並應
敘述具體理由；其未敘述上訴理由者，應於上訴期間屆滿後20日
內向本院補提理由書（均須按他造當事人之人數附繕本）「切勿
逕送上級法院」。
                              書記官  鄭雅文
中    華    民    國    99    年    1     月    4     日

司法院資訊處製作；財團法人民間司法改革基金會備份。
